【裁判字號】    92,上訴,71
【裁判日期】    920304
【裁判案由】    強盜等
【裁判全文】
臺灣高等法院臺中分院刑事判決                      九十二年度上訴字第七一號
    上  訴  人
    即  被  告  戊○○  男二十.
  指定辯護人    本院公設辯護人  甲○○
右上訴人因強盜等案件，不服臺灣苗栗地方法院九十一年度訴字第三四三號中華民國
九十一年九月六日第一審判決（起訴案號：臺灣苗栗地方法院檢察署九十一年度偵字
第二九六八號），提起上訴，本院判決如左：
    主      文
上訴駁回。
    事      實
一、戊○○前有違反懲治盜匪條例及妨害自由等前科（不構成累犯），因失業賦閒在
    家，九十一年六月十六日十二時許，戊○○在苗栗縣公館鄉福德國小附近飲用五
    、六罐啤酒後，在同日下午二時三十分許，戴全罩式安全帽騎乘向何錂美借得之
    ＦＮ九─七二六號重機車，沿苗栗縣公館鄉○○路由南向北行駛欲返回住處，途
    經館孝路一五五號前時，見丁○○將皮包背在右側沿同路對向走來，戊○○見有
    機可乘，竟意圖為自己不法所有，騎機車朝丁○○駛去，乘丁○○不及防備之際
    ，以右手奪取丁○○所有之皮包一只（內有一百公克之金塊二塊、黃金戒指六個
    、鑽戒二個、項鍊五條、現金新台幣一萬元、丁○○國民身分證及健保卡各一枚
    ），得手後將皮包放置在機車腳踏墊上，因丁○○隨即大喊搶劫，而被步行在後
    之丙○○（丁○○之夫）、乙○○（丁○○之外甥）當場發現，丙○○、乙○○
    為逮捕戊○○取回贓物，即由丙○○攔阻機車，戊○○見狀為防護贓物並脫免逮
    捕，竟騎機車加速衝撞丙○○，經丙○○閃躲並以左手抓戊○○，戊○○之機車
    因而倒地，皮包亦掉落在地上，惟丙○○並因而受有左腕扭傷併腫脹之傷害；其
    後乙○○趨前欲以手抓住戊○○時，戊○○竟脫下全罩式安全帽，由上而下揮打
    乙○○之頭部，乙○○見狀經以左手架開，因而受有左上臂皮下血腫併瘀血（八
    ×五公分）、左前臂（原審判決誤繕為右前臂）皮下瘀血併擦傷（八×三公分）
    等傷害，戊○○則將所騎機車、皮包留在現場而乘隙順利逃脫，嗣經警循線查獲
    。
二、案經乙○○、丙○○訴由苗栗縣警察局苗栗分局報請臺灣苗栗地方法院檢察署檢
    察官偵查起訴。
    理      由
一、訊之上訴人即被告（下稱被告）戊○○對於在右記時間、地點，搶奪丁○○皮包
    ，並於丁○○叫喊搶劫後，即騎機車加速衝撞丙○○，及以安全帽揮打到乙○○
    ，而順利脫離案發現場等各節均無爭執，但辯稱：伊並沒有打第一個要攔伊的人
    （指丙○○）或攻擊他，摔倒後也沒有防護贓物之意，當時只是想逃走無意再拿
    走皮包，而且並不是刻意要攻擊乙○○，只是因為戴著安全帽不方便跑，順手脫
    起來往後丟，剛好丟到乙○○云云。
二、經查：右記事實已據被害人丁○○於警訊及偵查中指訴甚詳（偵查卷第七頁、第
    八頁、第三十六頁背面），核與被害人丙○○、乙○○指訴之情節相符（偵查卷
    第九頁至第十二頁、第三十六頁至第三十八頁），並與證人何錂美證述借機車給
    被告使用一節（偵查卷第十三頁）相符合，復有案發現場、被告所騎之機車、被
    告身體受傷、被告所戴之全罩式安全帽、丁○○被搶之皮包等照片（偵查卷第十
    四頁至第二十二頁），及贓物認領保管單（偵查卷第三十三頁）在卷足資佐證，
    而被告在搶得皮包後，被丙○○、乙○○二人當場發現，李、王二人為逮捕被告
    及取回皮包時，丙○○遭被告騎車加速衝撞，乙○○抓住被告時，遭被告以安全
    帽由上往下揮打，而分別受有事實欄所示之傷害，亦經丙○○指訴稱：「：：：
    我太太大聲叫搶劫，我當時在我太太後面約一百公尺左右，我就攔截歹徒（指被
    告），歹徒未減速反而衝撞我以至我左手腕受傷，歹徒跌倒在地」（偵查卷第九
    頁背面），及乙○○指訴稱：「：：：我欲抓住他時，便脫下安全帽，向我打來
    ，我以左手臂去擋：：：嫌犯是由上而下以安全帽攻擊我頭部」（偵查卷第十一
    頁背面）等語甚詳，並有診斷證明書在卷可稽（偵查卷第二十六頁、二十七頁）
    ，即使被告在偵查中亦稱：「當時一心想要逃，所以就不管那麼多，撞傷人也無
    所謂」、「我想要逃走，才用安全帽打他（指乙○○）」等語在卷可稽（偵查卷
    第三十八頁），被告上述辯解，無非避重就輕，不足採信，其犯行堪以認定。
三、被告搶奪丁○○之皮包後，尚未逃離案發現場之際即被丙○○、乙○○發現，被
    告為脫免逮捕及防護贓物而當場以機車衝撞參與追捕、取回贓物之丙○○，並以
    安全帽由上而下揮打乙○○，自屬當場施以強暴之行為，核被告所為，係犯刑法
    第三百二十九條之準強盜罪，應以同法第三百二十八條第一項論處。被告先後施
    強暴於丙○○、乙○○之行為，係搶奪丁○○後為防護贓物、脫免逮捕而接續實
    施之單一強暴行為，只論以一準強盜罪。被告對丙○○、乙○○施以強暴，李、
    王二人因而受有傷害，為強暴行為之當然結果，不再論傷害罪，公訴意旨認尚犯
    刑法第二百七十七條第一項之傷害罪，尚有未洽，附此敘明。
四、原審因認被告犯罪事證明確，適用刑法第三百二十九條、第三百二十八條第一項
    之規定，並審酌被告此前有違反懲治盜匪條例及妨害自由之犯罪前科，應知道犯
    法之嚴重性，雖於本件未構成累犯，但竟再犯本件之搶奪罪，其素行非佳，及被
    告年輕力壯不思奮發工作，竟於日間搶奪他人財物，對於社會治安所生危害不輕
    ，及被告犯後之態度良好等一切情狀，量處有期徒刑伍年陸月，認事用法均無不
    合，量刑亦稱允當，被告上訴意旨仍執陳詞認原審量刑過重，難認為有理由，應
    予駁回。
五、依刑事訴訟法第三百六十八條，判決如主文。
本案經檢察官己○○到庭執行職務。
中      華      民      國      九十二  年      三      月      四      日
                                臺灣高等法院臺中分院刑事第十庭
                                      審判長法  官  林  照  明
                                            法  官  蔡  名  曜
                法  官  王      銘
右正本證明與原本無異。
如不服本判決應於收受送達後十日內向本院提出上訴書狀，其未敘述上訴之理由者並
得於提起上訴後十日內向本院補提理由書（均須按他造當事人之人數附繕本）。
                                            書記官  洪  麗  華
中      華      民      國      九十二  年      三      月      五      日
                                                                        Ａ


司法院資訊處製作；財團法人民間司法改革基金會備份。
